【裁判字號】    90,易,68
【裁判日期】    900316
【裁判案由】    竊盜
【裁判全文】
臺灣苗栗地方法院刑事判決                              九十年度易字第六八號
    公  訴  人  臺灣苗栗地方法院檢察署檢察官
    被      告  戊○○
右列被告因竊盜案件，經檢察官提起公訴（八十九年度偵字第四四六三號），本院判
決如左：
    主      文
戊○○共同竊盜，處有期徒刑伍月，如易科罰金，以佰元折算壹日。
    事      實
一、戊○○與一名真實姓名、年籍不詳之成年男子，基於意圖為自己不法所有之犯意
    聯絡，於民國八十九年六月二十六日凌晨四時許，由戊○○駕駛其所有之車號Ｍ
    七─○九六八號自用小貨車搭載該姓名年籍不詳之男子，共同至苗栗縣苑裡鎮○○路八八號前，竊取丁○○所有之車號ＩＬＨ─四三○號重型機車，嗣於得手後
    將機車推至該處附近之土地宮廟旁，正欲搬上前揭自用小貨車時，適為丁○○之
    子丙○○發現，旋即返家告知其父母丁○○、甲○○後，與丁○○及甲○○三人
    急追至上開土地公廟旁欲攔阻戊○○二人，戊○○見狀乃將上開機車放下，駕駛
    右揭自用小貨車逃逸。嗣經丁○○、甲○○報警後，始循線查獲。
二、案經苗栗縣警察局通霄分局報請台灣苗栗地方法院檢察署檢察官偵查起訴。
    理      由
一、訊據被告戊○○矢口否認有於右揭時地竊取機車犯行，辯稱：案發時伊因買賣裝
    運水果在蕭福枝位於台南縣大內鄉二溪村三鄰二重溪一五二之一號之家中過夜，
    當時伊並未到被害人丁○○之苑裡住處云云。惟查：
    （一）右開事實，業據被害人丁○○於本院審理中指述甚詳，並經證人丙○○、
          甲○○於偵審中到庭證述屬實，而徵諸本件之所以查獲被告，係根據證人
          丙○○於案發後即八十九年七月一日至苗栗縣警察局通霄分局苑裡分駐所
          報案，而於警訊中指述案發日竊車之人所駕駛之車號係Ｍ七─○九六八號
          自用小貨車，警方再依上開車號查出被告為該自小貨車之所有人後，警方
          再提示口卡供證人丙○○指認等情，亦有丙○○之偵訊筆錄一份及被告之
          口卡一份及照片三幀、現場圖一份在卷可稽，證人丙○○於偵審中之證言
          自堪採信。另參以證人甲○○於偵審中對於當日竊車之人及所駕駛之作案
          車輛確係被告及Ｍ七─○九六八號自用小貨車等情，亦迭於偵審中指證明
          確（參見臺灣苗栗地法院檢察署八十九年度偵字第四四六三號偵查卷宗第
          二十八頁正面及本院九十年三月二日訊問筆錄），而衡之被告戊○○於本
          院審理時既自承與被害人丁○○間平日並無冤仇等語，則被害人自無誣陷
          被告之可能？況徵諸被告於本院審理中亦自承其自小貨車係Ｍ七─○九六
          八號且未曾失竊過等語（參見本院九十年三月二日訊問筆錄），被告上開
          辯解，自不足採信。
    （二）次查，證人蕭福枝於偵查中固到庭證述被告向伊買水果的前一夜都會住伊
          住處云云；惟查，證人蕭福枝對於八十九年六月二十六日案發時被告是否
          有住伊住處則無法證明，此徵諸證人蕭福枝於偵查中證述：「（問：案發
          當日被告有無住在你家中？）我忘記了，時間太久了。」（見前開偵查卷
          第二十九頁背面）等語自明。另證人即蕭福枝之子乙○○於本院審理中固
          到庭證述被告案發當天確有在其家中過夜等情；然查，證人乙○○果真見
          聞被告於案發日確有於其父蕭福枝住處過夜之事實，則何以被告於偵查中
          不聲請傳喚證人乙○○到庭作證，反而聲請傳喚證人蕭福枝到庭作證，而
          於證人蕭福枝於偵查中到庭無法對其作有利之證詞時，即於本院審理中轉
          而聲請傳證人蕭福枝之子乙○○到庭作證，是證人乙○○之證言憑信性即
          有疑問﹖另參以常情，證人乙○○到庭作證之時間距案發時已達八月餘，
          乙○○是否可清楚記憶，即有疑問？況參以證人乙○○於本院審理中亦供
          稱：「他（戊○○）有向我父親說有人說他去偷機車，所以叫我父親作證
          人。我問我父親，被告案發當日有無住我家，我父親說有。」等語（見本
          院九十年三月二日審判筆錄），足見證人乙○○之證言純係事後迴護被告
          之詞，其證詞自不足採信。
    （三）至被告請求勘驗其所有車號Ｍ七─○九六八自用小貨車車牌是否確如證人
          丙○○指述懸掛於自小貨車前方中間處云云；惟查，本件竊盜確係被告所
          為，業據被害人丁○○指述甚詳，並據證人丙○○、甲○○到庭證述明確
          ，其事證已臻明確，是縱認勘驗結果認證人丙○○之證述被告自小貨車車
          牌懸掛位置與被告供述不同，亦無礙於被告本件竊盜犯行之成立，是被告
          聲請調查此部分證據，顯無調查之必要。從而，本件事證明確，被告竊盜
          犯行堪以認定，應予依法論科。
二、核被告戊○○所為，係犯刑法第三百二十條第一項普通竊盜罪；被告戊○○與真
    實姓名、年籍不詳之成年男子就上揭竊盜犯行，有犯意聯絡、行為分擔，皆為共
    同正犯。爰審酌被告之品行、智識程度、犯罪動機、所生危害程度及犯罪後堅詞
    否認犯行態度不佳等一切情狀，量處如主文所示之刑，以示懲儆。按被告犯罪後
    ，刑法第四十一條業已於九十年一月四日修正，並於同年一月十日經總統公布，
    於同年一月十二日生效，修正前刑法第四十一條規定：「犯最重本刑為三年以下
    有期徒刑以下刑之罪，而受六月以下有期徒刑或拘役之宣告，因身體、教育、職
    業或家庭之關係，執行顯有困難，得以一元以上三元以下折算一日，易科罰金」
    ，修正後則規定：「犯最重本刑為五年以下有期徒刑以下之刑之罪，而受六個月
    以下有期徒刑或拘役之宣告，因身體、教育、職業、家庭之關係或其他正當事由
    ，執行顯有困難者，得以一元以上三元以下折算一日，易科罰金。但確因不執行
    所宣告之刑，難收矯正之效，或難以維持法秩序者，不在此限。」，是修正後之
    刑法第四十一條第一項前段業已擴大得易科罰金之範圍，比較新舊法之結果，以
    新法有利於被告，依刑法第二條第一項前段之規定，本件自應適用修正後之規定
    ，併予諭知易科罰金之折算標準。
據上論斷，應依刑事訴訟法第二百九十九條第一項前段，刑法第二條第一項前段、第
二十八條、第三百二十條第一項、第四十一條第一項前段，罰金罰鍰提高標準條例第
一條前段、第二條，判決如主文。
本案經檢察官呂曾達到庭執行職務。
中      華      民      國        九十      年    三      月    十六    日
                                      臺灣苗栗地方法院刑事庭
                                          法  官  吳  炳  桂
右正本證明與原本無異。
如不服本判決，應於送達後十日內向本院提出上訴狀（須附繕本），上訴於台灣高等
法院台中分院。
                                          書記官  楊  慧  萍
中      華      民      國        九十      年    三      月    十九    日
附錄本判決論罪科刑法條全文：
刑法第三百二十條第一項：
意圖為自己或第三人不法之所有，而竊取他人之動產者，為竊盜罪，處五年以下有期
徒刑、拘役或五百元以下罰金。


司法院資訊處製作；財團法人民間司法改革基金會備份。
